【裁判字號】    92,訴,187
【裁判日期】    920917
【裁判案由】    分配表異議之訴
【裁判全文】
臺灣花蓮地方法院民事判決  九十二年度訴字第一八七號
    原      告  甲○○
    被      告  中興商業銀行股份有限公司
    法定代理人  郭鉛清
右當事人間分配表異議之訴事件，本院判決如左：
    主      文
原告之訴駁回。
訴訟費用由被告負擔。
    理      由
一、本件起訴意旨略以：被告對訴外人楊林鳳嬌具有新台幣（下同）一一四、三四三
    、０八七元之債權，前曾向楊林鳳嬌聲請強制執行無結果而取得債權憑證（台灣
    台南地方法院八八年執當字第二八七九號），被告就該執行事件之執行費用繳付
    金額為九十二萬零五百九十六元（下稱為第一執行事件）。嗣被告復於民國（下
    同）九十年間再就楊林鳳嬌所有坐落花蓮縣瑞穗鄉○○段一七五之二三、之二四
    、之二五、之二六、之九一等五筆土地聲請為強制執行（下稱為第二執行事件，
    即九十年度執字第四一九○號）。然原告亦為楊林鳳嬌之債權人（並為前開五筆
    土地之抵押權人），於九十一年間向鈞院聲請對楊林鳳嬌之前開土地為強制執行
    （九十一年度執字第三七四一號），鈞院則將原告之此件聲請併入第二執行事件
    中辦理。嗣於九十二年三月間鈞院將前開五筆土地拍賣，獲得價金二百萬元，並
    作成分配表（如附件一），將被告於第一執行事件所繳付之前開九十二萬零五百
    九十六元列為第二執行事件之執行費，使被告能優先獲償該部分金額。惟該九十
    二萬零五百九十六元並非為第二執行事件之執行費，亦非屬為全體債權人共同利
    益所支出之費用，鈞院執行處自不應將金額優先分配予被告，且該金額高達拍賣
    所得價金約二分之一，顯不合情理。原告所擁有之權利尚有抵押權，自享有優先
    受償權，鈞院執行處錯為分配計算，雖經原告異議，復不能獲得被告之同意，原
    告乃不得不依強制執行法第四十一條之規定，提起本件分配表異議之訴，請求鈞
    院就九十年執字第四一九○號民事執行事件於九十二年六月十八日所作成之分配
    表，應更正為如附件二所示之金額等語。
二、按「債權人因強制執行而支出之費用，得求償於債務人者，得準用民事訴訟法第
    九十一條之規定，向執行法院聲請確定其數額」、「前項費用及其他為債權人共
    同利益而支出之費用，得求償於債務人者，得就強制執行之財產先受清償」，強
    制執行法第二十九條第一、二項分別定有明文。由此規定可知，若無強制執行之
    聲請，即不會有後續變價所得價金之產生，故將強制執行聲請費列為優先受償。
    如聲請強制執行之債權人有數人，分別繳納數次之執行費，各該執行費於獲分配
    時，亦無優先劣後之區分，不論各債權人對債務人所擁有之債權是否具有優先特
    權或抵押權，均不影響。如變價所得價金足供全部執行費之清償，即由各債權人
    依其繳付之費用額獲償，如變價所得價金不足者，亦須按各債權人繳付金額之比
    例獲償。本件由原告所提出之九十年執字第四一九○號民事執行事件於九十二年
    六月十八日所作成之分配表記載可知，兩造就彼等從前所繳之執行費均已足額獲
    償，尚無違誤。如債權人中有抵押權或優先權者，亦僅屬於執行費用分配完畢後
    ，可先於其他各項普通債權受償之問題而已，殊不影響及於執行費用之分配，是
    原告以其具有抵押權為由，而主張應可排斥被告之執行費用之優先受償云云，即
    顯無理由。又按強制執行法第二十七條所稱之債權憑證，係指執行法院發給債權
    人收執，俟債務人如有財產再行執行之憑證而言，債權人於取得債權憑證後，可
    無庸繳納執行費用再行聲請強制執行（最高法院八九台上字第一六二三號判決可
    資參照）；強制執行法施行前，已開始強制執行之事件，視其進行程度，依本法
    所定程序終結之。其已進行之部分，不失其效力，強制執行法第一百四十一條定
    有明文，故法院依強制執行法第二十七條之規定，發給債權憑證後債權人發現債
    務人有財產可供執行時再聲請強制執行，其本質上係原執行程序之繼續，不另徵
    收執行費（台灣高等法院八六年抗字第一五六一號裁定可資參照）。本件原告所
    謂之第一執行事件因發債權憑證而終結，嗣復由被告聲請第二執行事件，其本質
    上係原執行程序之繼續，故九十年執字第四一九○號民事執行事件即未再向被告
    徵收執行費，故被告於前開債權憑證上所載之第一執行事件之執行費用，自得於
    本質上為原執行程序續行之第二執行事件中，再予列入執行費之部分優先受償，
    故原告以第一執行事件之執行費不得列入第二執行事件中優先受償為由，作為本
    件訴訟之依據，亦顯難採取。
三、此外，被告之前開九十二萬零五百九十六元業於台灣台南地方法院八八年執當字
    第二八七九號債權憑證上載明為執行費用，顯不屬於強制執行法第二十九條第二
    項所規定之「為債權人共同利益而支出之費用」，是本件就原告針對此部分所為
    之論述，即無再予探討之必要，附此敘明。
四、綜上所述，原告所提起之本件訴訟，依其所訴之事由顯無理由，爰依民事訴訟法
    第二百四十九條第二項之規定，不經言詞辯論逕為判決，駁回原告之訴。
五、據上論結，本件原告之訴為無理由，依民事訴訟法第七十八條，判決如主文。
中      華      民      國    九十二    年      九      月     十七     日
                                        臺灣花蓮地方法院民事庭
~B法      官  郝燮戈
右正本証明與原本無異。
如對本判決不服，應於送達後廿日內，向本院提出上訴狀（應抄附繕本）。
~B法院書記官  高明正
中      華      民      國    九十二    年      九      月     十七     日


司法院資訊處製作；財團法人民間司法改革基金會備份。
